【裁判字號】    99,易,441
【裁判日期】    990824
【裁判案由】    毒品危害防制條例
【裁判全文】
臺灣板橋地方法院刑事判決               99年度易字第441號
公  訴  人  臺灣板橋地方法院檢察署檢察官
被      告  甲○○
上列被告因毒品危害防制條例案件，經檢察官提起公訴（98年度
毒偵字第8456號），被告於本院準備程序中，就被訴事實為有罪
之陳述，經本院告知簡式審判程序之旨，及聽取其與公訴人之意
見後，裁定行簡式審判程序審理，並判決如下：
    主  文
甲○○施用第二級毒品，處有期徒刑陸月，如易科罰金，以新臺
幣壹仟元折算壹日。
    事  實
一、甲○○前因施用毒品案件，經送觀察、勒戒後，因認無繼續
    施用傾向，於民國88年3月24日執行完畢釋放出所；又因施
    用毒品，由本院以91年度毒聲字第654號裁定送觀察、勒戒
    後，仍認無繼續施用傾向，於91年3月13日經釋放出所；再
    因施用毒品，除經送強制戒治，而於93年1月9日因毒品危害
    防制條例修正施行而釋放出所外，該次犯行復經臺灣高等法
    院以92年度上訴字第2266號判決判處有期徒刑9月確定；其
    後仍一再因施用毒品犯行，先後經本院以92年度簡字第28
    46號判決判處有期徒刑5月確定，以96年度訴字第330號判決
    判處有期徒刑8月確定，及臺灣臺北地方法院以95年度訴字
    第1088號判決判處有期徒刑10月、6月，定應執行有期徒刑1
    年3月確定（均未執行完畢，於本案不構成累犯）。詎猶不
    知悔改，復基於施用第二級毒品之犯意，於98年10月20日下
    午某時另案假釋期間，在前來欲向臺灣板橋地方法院檢察署
    觀護人報到之途中，自其同車友人處接手置有第二級毒品甲
    基安非他命且已加熱之玻璃球，吸食其中所生煙霧，用以施
    用第二級毒品甲基安非他命1次，嗣於同日16時51分許在臺
    灣板橋地方法院檢察署觀護人室經採尿送驗，結果呈安非他
    命、甲基安非他命陽性反應，始查悉上情。
二、案經臺灣板橋地方法院檢察署檢察官偵查起訴。
    理  由
一、本件被告甲○○所犯係死刑、無期徒刑、最輕本刑3年以上
    有期徒刑以外之罪，其於準備程序就前揭被訴事實為有罪之
    陳述，經法官告知簡式審判程序之旨，並聽取其與公訴人之
    意見後，本院認無不得或不宜改依簡式審判程序進行之處，
    爰裁定改依簡式審判程序審理，合先敘明。
二、上揭事實，業據被告於本院準備程序與審理時坦承不諱，而
    被告經採集之尿液於送驗後，確認呈現安非他命、甲基安非
    他命陽性反應，此有臺灣板橋地方法院檢察署受保護管束人
    尿液檢體監管紀錄表、臺灣尖端先進生技醫藥股份有限公司
    98年10月28日出具之濫用藥物檢驗報告各1 紙在卷可稽，足
    認被告上開出於任意性之自白確與事實相符，洵堪採為認定
    事實之依據，綜上所述，本案事證明確，被告犯行已堪認定
    。
三、按毒品危害防制條例於92年7 月9 日修正公布，自93年1 月
    9 日施行，其中第20條、第23條將施用毒品之刑事處遇程序
    區分為「初犯」、「5 年內再犯」、「5 年後再犯」。依其
    立法理由之說明：「初犯」，經觀察、勒戒或強制戒治，應
    為不起訴處分或不付審理之裁定；經觀察、勒戒或強制戒治
    執行完畢釋放後，「5 年內再犯」者，因其再犯率甚高，原
    實施之觀察、勒戒及強制戒治既已無法收其實效，爰依法追
    訴或裁定交付審理。至於經觀察、勒戒或強制戒治執行完畢
    釋放，「5 年後再犯」者，前所實施之觀察、勒戒或強制戒
    治已足以遮斷其施用毒品之毒癮，為期自新及協助其斷除毒
    癮，仍用「初犯」規定，先經觀察、勒戒或強制戒治之程序
    。從而，依修正後之規定，祇於「初犯」及「5 年後再犯」
    2 種情形，有其追訴條件之限制，即須於初犯經觀察、勒戒
    或強制戒治釋放後，5 年內均無施用毒品之行為，始能認其
    前所實施之觀察、勒戒或強制戒治已足遮斷毒癮，而得於5
    年後再犯時，再予適用初犯之規定，重行觀察、勒戒等程序
    。倘5 年內已經再犯，被依法追訴處罰，縱其第3 次（或第
    3 次以上）施用毒品之時間在初犯釋放5 年以後，即與「5
    年後再犯」之情形有別，且因已於「5 年內再犯」，顯見其
    再犯率甚高，原實施觀察、勒戒或強制戒治，已無法收其實
    效，自無再經觀察、勒戒及強制戒治之必要，應由檢察官逕
    行起訴，始符新法修正之本旨（最高法院95年第7 次刑事庭
    會議決議參照）。查被告前因施用毒品案件，早經法院多次
    裁判送觀察、勒戒，與強制戒治，甚另已依法論處罪刑且送
    執行如事實欄內所載，凡此亦有臺灣高等法院被告前案紀錄
    表1 份附卷可參。是被告於第1 次經送觀察、勒戒執行完畢
    後，既曾於5 年內再犯毒品危害防制條例第10條之罪，其後
    更屢經判刑確定，本次被告所犯毒品危害防制條例第10條之
    罪，自非屬毒品危害防制條例第20條第3 項所定「5 年後再
    犯」之情形，而應依法追訴。
四、核被告所為，係犯毒品危害防制條例第10條第2 項之施用第
    二級毒品罪。被告施用前持有第二級毒品之低度行為，為進
    而施用之高度行為所吸收，不另論罪。起訴書雖以被告先前
    所犯施用毒品、贓物與偽造文書等罪，經本院以92年度簡字
    第2846號、92年度易字第305 號、臺灣臺北地方法院以94年
    度簡字第213 號、臺灣高等法院以92年度上訴字第2266號判
    決各判處徒刑，並經臺灣臺北地方法院以94年度聲字第842
    號裁定定應執行有期徒刑2 年3 月確定部分，已於95年1 月
    19日執行完畢，故認本案被告應成立累犯，然卻忽略前開各
    罪，後因與被告另犯槍砲彈藥刀械管制條例，經臺灣高等法
    院以94年度上訴字第2618號判決判處有期徒刑3 年6 月部分
    存有應予併合處罰之關係，於經本院以96年度聲減字第5712
    號裁定減刑，並定應執行有期徒刑4 年9 月確定後，與接續
    被告前所犯施用毒品，為臺灣臺北地方法院以95年度訴字第
    1088號判決判處有期徒刑10月、6 月，及本院以96年度訴字
    第330 號判決判處有期徒刑8 月確定，同經上述裁定減刑再
    定應執行有期徒刑11月確定部分，連同被告另犯商業會計法
    ，經臺灣雲林地方法院以97年度訴字第1300號判決判處有期
    徒刑4 月部分加以執行，直至98年7 月14日被告始因縮短刑
    期假釋出監，嗣更已因假釋遭撤，故被告現仍餘有殘刑未經
    執行，是以上各罪迄今未有執畢情事既明，起訴書前揭所認
    自屬有誤，本案無從另對被告所為論以累犯。審酌被告有多
    次毒品前科，且曾經觀察、勒戒及強制戒治，甚至有期徒刑
    之執行，竟再為本次施用毒品犯行，顯見其不思悔改，及其
    犯罪後尚能坦承犯行，且施用毒品行為本質上係屬自我戕害
    行為，反社會性之程度較低等一切情狀，量處如主文所示之
    刑，併諭知易科罰金折算標準，以資懲儆。
據上論斷，應依刑事訴訟法第273 條之1 第1 項、第299 條第1
項前段，毒品危害防制條例第10條第2 項，刑法第11條前段、第
41條第1 項前段，判決如主文。
本案經檢察官蘇振文到庭執行職務。
中    華    民    國    99    年    8     月    24    日
                  刑事第六庭  法  官  盧軍傑
上列正本證明與原本無異。
如不服本判決，應於判決送達後10日內敘明上訴理由，向本院提
出上訴狀 (應附繕本) ，上訴於臺灣高等法院。其未敘述上訴理
由者，應於上訴期間屆滿後20日內向本院補提理由書「切勿逕送
上級法院」。
                              書記官  周玉茹
中    華    民    國    99    年    8     月    24    日
附錄本案論罪科刑法條全文：
毒品危害防制條例第10條
施用第一級毒品者，處6月以上5年以下有期徒刑。
施用第二級毒品者，處3年以下有期徒刑。

司法院資訊處製作；財團法人民間司法改革基金會備份。
